臺灣板橋地方法院民事判決　九十一年度勞訴字第四五號
　　原　　　告　乙○○
　　複代 理 人　景玉玲
　　法定代理人　甲○○
右當事人間請求勞保老年給付差額事件，本院判決如左：
    主      文
被告應給付原告新台幣伍拾貳萬柒仟陸佰貳拾伍元及自民國九十一年四月二十四日起
至清償日止按週年利率百分之五計算之利息。
訴訟費用由被告負擔。
本判決於原告以新台幣貳拾萬元為被告供擔保後，得假執行。但被告如於假執行程序
實施前以新台幣伍拾貳萬柒仟陸佰貳拾伍元為原告預供擔保，得免為假執行。
    事      實
甲、原告方面：
一、聲明：被告應給付原告新臺幣（下同）五十二萬七千六百二十五元，及自起訴狀
          繕本送達翌日起至清償日止按週年利率百分之五計算之利息。並陳明原告
          願供擔保以代釋明，請准宣告假執行。
二、陳述：
  （一）依勞工保險條例第十四條及其施行細則第三十二條規定，勞工保險薪資應按
        其全月薪資總額，以勞動基準法第二條第三款規定之工資為準（即勞工因工
        作而獲得之報酬；包括工資、薪金及按計時、計日、計月、計件以現金或實
        物等方式給付之獎金、津貼及其他任何名義之經常性給與均屬之。其每月收
        入不固定者以最近三個月收入之平均為準。）再依「勞工保險薪資分配表」
        規定等級之金額填報，此係強制規定，非事業主或被保險人可自行增減。另
        依第七十二條第二項規定，投保單位違背本條例規定，將投保薪資金額以多
        報少或以少報多者，自事實發生之日起，按其短報或多報之保險費金額，處
        以二倍罰鍰，勞工因此所受損失，應由投保單位賠償之。
  （二）本件原告自民國八十八年九月任職被告公司，於九十年八月三十一日退職，
        並向勞工保險局申領老年給付，計領得四十五個月之老年給付新台幣（下同
        ）一百一十九萬七千二百七十元，查原告自任職被告公司起，每月薪資均超
        過最高投保薪資四萬二千元，惟被告以多報少，僅以每月二萬一千九百元申
        報，致原告損失五十二萬七千六百二十五元，依前揭勞工保險條例第七十二
        條規定，自應由被告負責賠償。
  （三）對被告抗辯之陳述：被告抗辯原告於任職被告公司時曾同意勞保之投保薪資
        大約二萬多元，其餘多領之薪資為獎金，且在原告退休三年前，會告訴被告
        公司調高投保金額云云。惟查，原告否認有同意之事實，且該等加保金額係
        屬強行規定，亦不容由投保單位與被保險人合意增減之，故被告之抗辯不足
        採。
三、證據：提出勞工保險給付申請書暨核定通知書二份、薪資表一份、存摺一份、投
          保資料表一份、勞工保險局函一份、調解會議記錄一份、有限公司變更登
          記表一份、戶籍謄本一紙（均為影本）為證。。
乙、被告方面：
一、聲明：原告之訴及假執行之聲請均駁回，如受不利判決，願供擔保請准宣告免為
          假執行。
二、陳述：
  （一）原告任職被告公司時已五十三歲，年屆退休之齡，因朋友介紹得知原告曾於
        同性質公司擔任管理職務，被告才聘任原告擔任顧問。被告曾告知原告：「
        勞保之投保薪資大約二萬多元，至於其他多領之薪資為獎金，並非工資故不
        列入投保薪資，是否要調高投保薪資？」原告回答：「不需要調高投保薪資
        ，這樣公司少繳保費，我也可以少繳保費。」被告又問：「你不調高投保薪
        資，到時你退休時，公司要怎麼來付你退休金？」原告回答：「在退休三年
        前，會告訴公司要調高投保薪資。」未料原告於任職滿兩年後即突然離職，
        顯見其蓄意利用被告為其投保勞保。
  （二）退一步言，縱被告不查原告之不懷善意，且鈞院認被告仍有責任，依原告計
        算實際退保前三年平均薪資為四萬零六元，經勞保局核定原告二十九個月之
        老年給付，扣除勞保局已給付之七十七萬一千五百七十四元，再依勞保條例
        第十九條第二項規定：「……勞保給付按被保險人退休之當月起前三年之平
        均月投保薪資計算………」，因原告於被告公司任職僅兩年，按比例原則，
        被告應給付原告之老年給付之差額應為三分之二，則計算後被告僅應負擔二
        十五萬九千零六十七元〔（40006×00－000000）×2／3＝259067〕。
  （三）至於原告主張四十五個月之老年給付，與勞保局核定之二十九個月之老年給
        付相差十六個月之老年給付，應係原告依九十年十二月十九日公布新修正之
        勞工保險條例第十二條「被保險人於八十八年十二月九日以後退職者，且於
        本條例六十八年二月二十一日修正前停保滿二年或七十七年二月五日修正前
        停保滿六年者，其停保前之保險年資應予併計。前項被保險人已領取老年給
        付者，得於本條施行後二年內申請補發併計年資後老年給付之差額。」之規
        定為計算基礎，而誤將其於勞工保險條例六十八年二月二十一日修正前停保
        滿二年或七十七年二月五日修正前停保滿六年者，其停保前之保險年資予以
        併計，依法律不溯及既往原則，此多計算十六個月之老年給付部分應與被告
        無關。
丙、本院依職權函請勞工保險局查明原告退職後少領老年給付所受損失金額。
    理      由
一、本件原告主張自民國八十八年九月任職被告公司，於九十年八月三十一日退職，
    計可領得四十五個月之老年給付，惟原告自任職被告公司起，每月薪資均超過最
    高投保薪資四萬二千元，詎被告以多報少，僅以每月二萬一千九百元申報，致原
    告損失五十二萬七千六百二十五元，爰依勞工保險條例第七十二條第二項之規定
    ：「投保單位違背本條例規定，將投保薪資金額以多報少或以少報多者，自事實
    發生之日起，按其短報或多報之保險費金額，處以二倍罰鍰，勞工因此所受損失
    ，應由投保單位賠償之。」請求被告賠償五十二萬七千六百二十五元等情。被告
    則以原告於任職被告公司時曾同意勞保之投保薪資大約二萬多元，其餘多領之薪
    資為獎金，且在原告退休三年前，會告訴被告公司調高投保金額，退一步言，因
    原告於被告公司任職僅兩年，應僅得請求老年給付差額之三分之二。又原告多計
    算十六個月之老年給付，因勞工保險條例第十二條始於九十年十二月十九日修正
    並公布，按法律不溯及既往原則，該部分亦應與被告無關等語，資為抗辯。
二、按投保單位違背本條例規定，將投保薪資金額以多報少或以少報多者，自事實發
    生之日起，按其短報或多報之保險費金額，處以二倍罰鍰，勞工因此所受損失，
    應由投保單位賠償之，勞工保險條例第七十二條第二項定有明文。復按同法第十
    九條第二項規定：「以現金發給之保險給付，按被保險人發生保險事故之當月起
    前六個月平均月投保薪資計算；其以日為給付單位者，以平均月投保薪資除以三
    十為日給付額。但老年給付按被保險人退休之當月起前三年之平均月投保薪資計
    算，參加保險未滿三年者，按其實際投保年資之平均月投保薪資計算。」又依同
    法第五十九條規定：「被保險人依前條第一項規定請領老年給付者，其保險年資
    合計每滿一年按其平均月投保薪資，發給一個月老年給付；其保險年資合計超過
    十五年者，其超過部分，每滿一年發給二個月老年給付。但最高以四十五個月為
    限，滿半年者以一年計。」是故勞工老年給付之計算基準，係以被保險人退休之
    當月起前三年之平均月投保薪資，再乘以依上開勞保條例第五十九條規定核定之
    月數計算之。則本件重點在於：（一）被保險人退休之當月起前三年之平均月投
    保薪資為何？（二）應可核發多少個月之基數？經查：
（一）本件原告自八十八年十二月至九十年八月止，實際薪資均超過四萬二千元，依
      行政院公布之「勞工保險薪資分配表」規定，即應以最高額四萬二千元填報。
      惟被告以多報少，僅以二萬一千九百元填報，此有原告提出之薪資條、存摺及
      勞工保險被保險人投保資料表為證，則原告於九十年八月三十一日退休，其退
      休之當月起前三年之平均月投保薪資，依勞工保險局九十一年二月四日保承工
      字第○九一一○○一九三八一號函所示，應為三萬八千三百三十一元；但因被
      告自八十八年十二月至九十年八月止僅為原告投保二萬一千九百元，故計算出
      之退休當月起前三年之平均月投保薪資，僅有二萬六千六百零六元。差額共計
      一萬一千七百二十五元（00000－00000＝11725）。
（二）再查，復據原告所提出勞工保險局九十一年二月二十六日所核定之「勞工保險
      中斷年資申請補發申請書（兼給付收據）、核定通知書」所示，勞工保險局依
      勞工保險條例第五十八條、五十九條核定發放老年給付之月數計算為四十五個
      月。被告對此雖有爭執，乃因上述勞工保險局九十一年二月四日保承工字第○
      九一一○○一九三八一號函敘明應發放之月數僅為二十九個月，與前開核定通
      知書核定之四十五個月不同，嗣經本院依職權去函勞工保險局再度確認應核計
      之月數，經勞工保險局以九十一年九月十日保承工字第○九一一○二四九九○
      ○號函覆本院：依照勞工保險條例第十二條第二項、第三項規定「被保險人於
      八十八年十二月九日以後退職者，且於本條例六十八年二月二十一日修正前停
      保滿二年或七十七年二月五日修正前停保滿六年者，其停保前之保險年資應予
      併計。前項被保險人已領取老年給付者，得於本條施行後二年內申請補發併計
      年資後老年給付之差額。」被告對上述勞工保險局二函令之內容均不爭執，則
      原告應補發之年資另計有十六個月，再與前述二十九個月合計，實為四十五個
      月，此即與前開核定通知書核定之月數相符。從而，被告應賠償原告老年給付
      之差額，計有五十二萬七千六百二十五元（11725×45＝527625）。
（三）被告復抗辯原告曾同意僅填報薪資二萬多元，其餘支領為獎金；又縱需賠償差
      額，但因原告僅於被告公司任職兩年而已，故僅需負擔三分之二云云。惟查，
      前揭「勞工保險薪資分配表」規定等級之金額填報，係為劃分勞工應給付保險
      費之統一標準，屬一強制規定，非得由事業主或被保險人可自由增減投保之薪
      資。而原告可請領多少老年給付，計算標準已如前述，與在被告公司任職之時
      間長短無關，是故被告所辨顯不可採。
（四）末查，被告另抗辯勞工保險條例第十二條第二項、第三項規定係於九十年十二
      月十九日始修正並公布，原告因於九十年八月三十一日退休，依法律不溯及既
      往原則，應無上開規定之適用。惟查，該條文規定「被保險人於八十八年十二
      月九日以後退職者，且於本條例六十八年二月二十一日修正前停保滿二年或七
      十七年二月五日修正前停保滿六年者，其停保前之保險年資應予併計。前項被
      保險人已領取老年給付者，得於本條施行後二年內申請補發併計年資後老年給
      付之差額。」在上開規定生效後，適用之範圍溯及到八十八年十二月九日以後
      退職者，故原告於九十年八月三十一日退休，本符上開規定所適用之範圍，勞
      保局以九十一年九月十日保承工字第○九一一○二四九九○○號函稱需另計十
      六個月，亦同此旨，殊無違誤。被告徒以原告退休之時間在上開規定修正生效
      時間之前，遽認違反法律不溯及既往原則云云，容有誤會。
三、綜上所述，原告主張依勞工保險條例第七十二條第二項之規定，請求被告賠償五
    十二萬七千六百二十五元及自起訴狀繕本送達被告之翌日即九十一年四月二十四
    日起至清償日止按週年利率百分之五計算之利息，核屬正當，應予准許。
四、假執行之宣告：兩造分別陳明願供擔保請准宣告假執行或免為假執行，核均無不
    合，爰分別酌定相當之擔保金額，予以准許。
五、結論：本件原告之訴為有理由，依民事訴訟法第七十八條、第三百九十條第二項
    、第三百九十二條，判決如主文。
中　　　華　　　民　　　國　　九十一　　年　　　十　　　月　　 十五 　　日
                                臺灣板橋地方法院勞工法庭
~B法　    官　許瑞東
右正本證明與原本無異。
如不服本判決，應於判決送達後廿日內，向本院提出上訴狀。
中　　　華　　　民　　　國　　九十一　　年　　　十　　　月　　 十五 　　日
~B法院書記官　陳淑芳
